【裁判字號】    99,裁,2065
【裁判日期】    990909
【裁判案由】    商標註冊
【裁判全文】
最  高  行  政  法  院  裁  定
                                      99年度裁字第2065號
上  訴  人  甲○○
被 上訴 人  經濟部智慧財產局
代  表  人  王美花
上列當事人間商標註冊事件，上訴人對於中華民國99年6月17日
智慧財產法院99年度行商訴字第55號判決，提起上訴，本院裁定
如下：
    主  文
上訴駁回。
上訴審訴訟費用由上訴人負擔。
    理  由
一、按依據智慧財產案件審理法第32條規定提起上訴者，即應適
    用行政訴訟法關於上訴審程序相關規定。對於智慧財產法院
    行政判決之上訴，非以其違背法令為理由，不得為之，行政
    訴訟法第242條定有明文。依同法第243條第1項規定，判決
    不適用法規或適用不當者，為違背法令；而判決有同條第2
    項所列各款情形之一者，為當然違背法令。是當事人對於智
    慧財產法院行政判決上訴，如依行政訴訟法第243條第1項規
    定，以智慧財產法院判決有不適用法規或適用不當為理由時
    ，其上訴狀或理由書應有具體之指摘，並揭示該法規之條項
    或其內容；若係成文法以外之法則，應揭示該法則之旨趣；
    倘為司法院解釋或本院之判例，則應揭示該判解之字號或其
    內容；如以行政訴訟法第243條第2項所列各款情形為理由時
    ，其上訴狀或理由書，應揭示合於該條項各款之事實。上訴
    狀或理由書如未依此項方法表明，或其所表明者與上開法條
    規定不合時，即難認為已對智慧財產法院行政判決之違背法
    令有具體之指摘，其上訴自難認為合法。
二、上訴人於民國（下同）97年7月14日以「甕窯雞及圖」商標
    ，指定使用於商標法施行細則第13條所定商品及服務分類表
    第43類之「冷熱飲料店、飲食店、小吃店、冰果店、茶藝館
    、飯店、速簡餐廳、自助餐廳、流動飲食攤、快餐車、小吃
    攤、供膳宿旅館、提供營地設施」服務，向被上訴人申請註
    冊。經被上訴人審查，認本件商標圖樣上之「甕窯雞」，有
    以甕窯為烹調方式作成之料理之意，以之作為商標，指定使
    用於前揭服務，有使該服務之相關消費者對其服務之性質、
    內容產生直接之聯想，當為該等服務之說明，應不准註冊，
    於98年9月29日以商標核駁第317977號審定書予以核駁之處
    分。上訴人不服，循序提起行政訴訟，經原審判決駁回，遂
    提起本件上訴。
三、本件上訴人對於高等行政法院判決上訴，主張：上訴人將命
    名為「甕窯雞」一詞之前，並未見於國內文獻中，且由上訴
    人所檢送94至98年多數人及眾多媒體採訪，各報章雜誌專題
    報導及民眾推薦資料及98年1月至9月進貨雞隻6萬4千之多，
    應得以作為「商標使用」行銷證明之論據，足以使相關消費
    者認識其為商標，而可作為系爭商標取得後天識別性之證據
    ，詎原判決忽視系爭商標之商品於實際交易情況及一般消費
    者對其高度熟悉等客觀因素，遽以說明文字判決駁回，顯然
    違反被上訴人公告之商標識別性審查基準及商標法第23條第
    4項規定，顯有判決不適用法規之違背法令等語。惟查，原
    判決就有關「甕窯雞」即係指以「甕窯」燜烤製成之雞料理
    ，則「甕窯雞」文字本身即在表彰說明其商品或服務，故縱
    為上訴人所創用或非業界或一般通用服務說明文字，亦無損
    於其為說明性文字之性質。且上訴人所提出之出貨證明單僅
    能證明上訴人曾向相關廠商訂購雞隻；而相關介紹或報導資
    料，亦予人印象「甕窯雞」仍為一種料理之名稱，而非作為
    識別商品或服務來源之標識，相關消費者尚難據以認識其為
    表彰上訴人商品或服務之標識，自難作為本件商標行銷使用
    之論據，被上訴人認系爭商標之註冊違反商標法第23第1項
    第2款規定，進而對上訴人為不得註冊之處分是否合法等爭
    點，斟酌全辯論意旨及調查證據之結果，詳述其得心證之理
    由。本院經核上訴理由，或係重述其在原審業經主張而為原
    判決摒棄不採之陳詞，或係執其個人主觀之法律見解，就原
    審所為論斷、證據取捨及事實認定職權之行使為指摘，泛言
    原判決不適用法規或適用法規不當，而非未具體表明原判決
    究竟有何不適用法規或適用不當，或有行政訴訟法第243條
    第2項所列各款情形，尚難認已對原判決有如何違背法令有
    具體指摘。依首開規定及說明，其上訴為不合法。
三、據上論結，本件上訴為不合法。依行政訴訟法第249條第1項
    前段、第104條、民事訴訟法第95條、第78條，裁定如主文
    。
中    華    民    國    99    年    9     月    9     日
                    最高行政法院第三庭
                        審判長法官  高  啟  燦
                              法官  吳  慧  娟
                              法官  黃  合  文
                              法官  劉  介  中
                              法官  林  金  本

以  上  正  本  證  明  與  原  本  無  異
中    華    民    國    99    年    9     月    10    日
                              書記官  邱  彰  德

司法院資訊處製作；財團法人民間司法改革基金會備份。
